臺灣士林地方法院民事判決　　　　　　　 92年度訴字第655號
原　　　告　己○○
　　　　　　甲○○
　　　　　　癸○○
　　　　　　丙○○
　　　　　　卯○○
　　　　　　辰○○○
　　　　　　寅○○
　　　　　　丁○○
　　　　　　　　　　　　3
　　　　　　辛○○
　　　　　　巳○○
　　　　　　壬○○
　　　　　　子○○
　　　　　　庚○○
　　　　　　丑○○
共　　 同
訴訟代理人　林金鈴律師
被　　　告　全通旅行社有限公司
法定代理人　戊○○
被　　　告　乙○○
　　　　　　　　　　　　號2樓.
上列當事人間請求損害賠償事件，本院於民國94年12月22日言詞
辯論終結，判決如下：
　　主  文
被告應連帶給付原告各新台幣肆萬貳仟伍佰元，及被告全通旅行
社有限公司自民國92年6 月10日起，被告乙○○自民國94年12月
1 日起，均至清償日止，按年息百分之五計算之利息。
訴訟費用由被告連帶負擔。
本判決得假執行。
    事實及理由
甲、程序方面：
一、本件原告起訴時，被告全通旅行社有限公司（下稱全通公司
    ）之法定代理人原為溫紹清，嗣於訴訟程序進行中變更為戊
    ○○，有該公司登記資料在卷足憑，其並於93年12月14日具
    狀聲明承受訴訟，自屬合法。
二、被告全通公司未於最後言詞辯論期日到場，核無民事訴訟法
    第386條所列各款之情形，此被告部分，爰應依原告之聲請
    ，由其一造辯論而為判決。
乙、實體方面：
一、原告主張：原告均台北市○○區○○路玄明宮之信徒，民國
    90年6、7月間，決定於7月底到日本西國三十三觀音廟參香，
    旋於7月初由被告全通公司之業務員即被告乙○○負責規劃
    行程（7日遊）及辦理出國旅遊手續，並收取原告每人團費
    新台幣（下同）42,500元，且指派連淑薰為導遊，原定90年
    7月22日上午搭乘國泰航空班機出發，詎原告於當日上午7時
    到玄明宮會齊，迄未見遊覽車前來載往機場搭機，經催促後
    被告乙○○始告知航空公司員工罷工無法成行，須同月27日
    方可出國，原告再於同月27日前往集合地點等待，被告乙○
    ○又稱購買不到機票無法成行云云，經原告電詢中正機場國
    泰航空公司櫃台查證，並無此事，被告乙○○乃又改稱找不
    到導遊、正連絡遊覽車云云，其後始不得不坦承確定無法成
    行，被告乙○○詐欺、挪用團費致原告無法成行，乃不法侵
    害原告之權利，致原告各受有上開團費之損害，而被告全通
    公司係被告乙○○之僱用人亦應負連帶損害賠償責任，又被
    告全通公司並應負債務不履行之損害賠償責任，原告並已向
    被告全通公司解除上開旅遊契約，依民法第259條回復原狀
    之規定，被告全通公司亦應返還上開團費，惟被告迄不履行
    其責任，為此，依侵權行為法律關係，及被告全通公司部分
    併依債務不履行損害賠償、解除契約回復原狀規定等法律關
    係，提起本訴，聲明如主文所示。
二、被告全通公司則以：原告所述本件行程非被告全通公司所營
    ，係乙○○個人行為，其未繳回任何收據及合約書，且乙○
    ○於90年7月25日即離職，原全通公司之股權及營業已於同
    年11月5日出讓，有簽署切結書約明責任歸屬，現任負責人
    亦不認識乙○○，經查證，連淑薰表示此團有問題無法成行
    ，團費刷卡3人部分，已匯給乙○○退還客戶，其他並未收
    到團費等語，資為抗辯。並聲明：原告之訴駁回。
三、被告乙○○雖聲明同意原告之請求，惟本件原告係依僱用人
    侵權行為法律關係，請求被告連帶負損害賠償責任，此部分
    訴訟標的法律關係對於被告必須合一確定，而被告乙○○所
    為認諾行為，係不利於共同被告全通公司，依民事訴訟法第
    56條第1款後段規定，對於被告全體不生效力，合應敘明。
    被告乙○○另陳述：伊當初任職於全通公司，有收取原告每
    人42,500元之團費，伊算是靠行於全通公司，對外以全通公
    司名義招攬業務，由全通公司開立發票，本件事發後才離開
    全通公司，伊沒有詐欺，是週轉不靈等語。
四、原告主張渠等於90年7月初，經由被告乙○○負責規劃日本
    西國三十三間觀音廟巡禮7日遊之行程及辦理出國手續，並
    收取原告每人團費42,500元，原定90年7 月22日上午搭機出
    發，惟於當日上午至集合地點等待，並無遊覽車前往搭載，
    經催促後被告乙○○始告知航空公司員工罷工無法成行，須
    改於同月27日出發，惟原告再次前往集合地點等待，被告乙
    ○○又改以他詞推托，確定無法成行等情，業據提出行程表
    、報價單各1份、信用卡簽帳單存根2份（均影本）為證，並
    為被告乙○○所不爭執，堪信屬實。
五、原告另主張被告乙○○為全通公司僱用之業務員，招攬上開
    行程詐欺、挪用團費致原告無法成行，不法侵害原告之權利
    ，被告應負連帶損害賠償責任等語，被告則分別陳述、抗辯
    如前，是本件之爭點應在於：(一)被告乙○○是否構成侵權行
    為？(二)被告全通公司應否負僱用人連帶損害賠償責任？
    茲分別論述如下：
  (一)被告乙○○是否構成侵權行？
    關於被告乙○○所招攬本件旅遊業務之團費，其中3人以信
    用卡簽帳支付，其餘係以現金交付被告乙○○之情，為被告
    乙○○所不爭執。而本件旅遊行程無法成行之原因，乃被告
    乙○○收受團費後，僅於90年7月16日支付機位定金36,000
    元予航空公司，並未支付機票款項所致，此參酌卷附台灣士
    林地方法院檢察署92年度偵緝字第108號檢察官不起訴處分
    書可明。按，被告乙○○收受原告團費之時，已進行程出發
    之日，上開團費自應繳予被告全通公司或逕以支付機票款項
    及其他行程費用，惟如被告全通公司所辯，除信用卡簽帳外
    ，未收到其他團費，而被告乙○○就其當時自身經濟狀況知
    之甚明，其未將團費繳予被告全通公司處理，亦未支付機票
    等款項，顯然不當挪為自用，致原告無法成行，自已不法侵
    害原告之權利，使原告受有團費之損害，而構成侵權行為，
    堪以認定。
  (二)被告全通公司應否負僱用人連帶損害賠償責任？
  1.關於被告全通公司抗辯原全通公司之股權及營業已於同年11
    月5日出讓，有簽署切結書約明責任歸屬乙節，經查，依被
    告所提出全通公司原代表人代表公司出具之切結書影本所示
    ，雖記載全通公司將股權及營業權利讓與櫻花旅行社股份有
    限公司，讓與前有關對外一切債權債務均由全通公司負責，
    與櫻花旅行社無涉等內容，縱被告全通公司有股東股權轉讓
    之情形，惟公司與股東係獨立個別不同之權利主體，被告全
    通公司之法人格並未消滅，受讓股權者，仍係以同一公司之
    名義經營，此有被告全通公司變更登記表及公司登記資料存
    卷足憑，就上開股權轉讓前被告全通公司之責任，自仍應由
    該公司負責，而無從免除。至於原股東與新股東間股權轉讓
    之權利義務事項，則由渠等股權轉讓契約予以規範，係屬另
    一問題，與被告全通公司對外之法律責任無涉，併予敘明。
  2.被告全通公司雖抗辯本件係被告乙○○個人行為，公司未收
    到任何收據及合約書，且乙○○於90年7月25日即離職，團
    費刷卡者，已匯給乙○○退還客戶，其他未收到團費云云，
    並提出從業人員基本資料影本1份為憑。惟查，被告乙○○
    招攬本件旅遊業務原定搭機出國日期為90年7月22日，已如
    前述，且依原告所提出商店名稱欄為被告全通公司之信用卡
    簽帳單存根影本所示，簽署日期係同年7月13日，均屬其仍
    任職被告全通公司期間，參諸前述被告乙○○自承其對外以
    被告全通公司名義招攬業務，本件事發後才離開該公司等語
    ，及上開支付團費之信用卡簽帳單存根所示商店名稱亦係被
    告全通公司之情，顯然本件旅遊業務係被告乙○○受僱於被
    告全通公司期間，以該公司業務人員身分所為執行職務之行
    為無訛。按，受僱人因執行職務，不法侵害他人之權利者，
    由僱用人與行為人連帶負損害賠償責任。民法第188條第1項
    前段定有明文。被告乙○○因執行上開職務，挪用團費致原
    告無法成行，而不法侵害原告之權利，已如前述，被告全通
    公司為僱用人，依上開規定，自應與被告乙○○負連帶損害
    賠償責任，被告全通公司此部分亦不足採。
六、從而，原告依侵權行為法律關係，請求被告連帶給付原告各
    42,500元，及被告全通旅行社有限公司自起訴狀繕本送達翌
    日即92年6月10日起，被告乙○○自94年12月1日（即被告乙
    ○○到庭之94年11月30日言詞辯論期日翌日）起，均至清償
    日止，按年息百分之5計算之利息，為有理由，應予准許。
七、至於原告就被告全通公司之請求，另併主張債務不履行損害
    賠償及解除契約回復原狀等法律關係部分，因原告同一聲請
    之請求，已經准許，此部分法律關係，即無再予論述之必要
    ，附此敘明。
八、本判決所命給付各原告之金額，均未逾500,000元，應依職
    權宣告假執行。
九、本件判決基礎已臻明確，兩造其餘攻擊防禦方法及訴訟資料
    經本院審酌後，核與判決不生影響，無一一論述之必要，併
    予敘明。
十、據上論結，本件原告之訴為有理由，依民事訴訟法第85條第
    2 項、第389條第1項第5款，判決如主文。
中　　華　　民　　國　　94　　年　　12　　月　　30　　日
　　　　　　　　　民事第二庭　法　官　施月燿
以上正本證明與原本無異。
如對本判決上訴須於判決送達後20日內向本院提出上訴狀。
中　　華　　民　　國　　95　　年　　1 　　月　　4 　　日
  　　　　　　　　　　　　　　書記官　韓金發
